【裁判字號】    92,上易,94
【裁判日期】    920306
【裁判案由】    違反保護令等
【裁判全文】
臺灣高等法院刑事判決                              九十二年度上易字第九四號
    上  訴  人  臺灣板橋地方法院檢察署檢察官
    上  訴  人
    即  被  告  甲○○
右上訴人因被告違反保護令等案件，不服臺灣板橋地方法院九十一年度易字第二二六
七號，中華民國九十一年十二月十日第一審判決（起訴案號：臺灣板橋地方法院檢察
署九十一年度偵字第二０八０、五四七七、一０一八五號；併案審理案號：臺灣士林
地方法院檢察署九十一年度偵字第一九四一號），提起上訴，暨臺灣士林地方法院檢
察署移請併案審理(九十二年偵字第一０六六號)，本院判決如左：
    主  文
原判決撤銷。
甲○○連續違反法院禁止其實施家庭暴力行為之裁定，累犯，有期徒刑柒月。
扣案之硫酸壹瓶沒收。
    事  實
一、甲○○曾於民國八十一年間因放火燒燬建物案，經臺灣板橋地方法院以八十一年
    度訴字第一三六四號判決，判處有期徒刑三年六月確定，於八十四年九月二十九
    日入監執行，八十六年四月間假釋出監，嗣因另犯傷害案件，經臺灣士林地方法
    院以八十七年度易字第一四八二號判決，判處有期徒刑七月確定，於八十八年七
    月十日執行完畢，前開假釋嗣經法院撤銷，接續執行殘刑一年十一月五日，而於
    九十年五月一日縮短刑期執行完畢。其與乙○○於八十七年四、五月間至同年十
    一月底，曾同居半年餘，具有事實上夫妻關係，二人屬家庭暴力防治法第三條第
    二款所定之家庭成員關係，嗣因乙○○有意疏遠甲○○，而遭甲○○恐嚇、騷擾
    ，乙○○遂依法聲請保護令，經臺灣板橋地方法院先後於九十年十月十八日以九
    十年度暫家護字第六六三號民事暫時保護令（於九十年十月二十四日送達予黃朝
    貴）、同年十二月二十八日以九十年度家護字第一一四九號民事通常保護令（於
    九十一年一月四日送達予黃朝貴）裁定：「甲○○不得對乙○○實施身體或精神
    上不法侵害行為；甲○○不得直接或間接對乙○○為下列之聯絡行為：騷擾、通
    話、通信；甲○○應最少遠離下列場所至少五十公尺，即乙○○住所（臺北縣蘆
    洲市○○路三巷十四弄五號五樓）、工作場所（地址：臺北市北投區○○○路○
    段三三五之二號五樓）」確定。詎甲○○仍不知悔改，竟基於恐嚇危害安全、毀
    損器物及違反前開民事保護令之概括犯意，連續為左列行為，而違反前揭民事保
    護令：
    (一)於九十年十二月三十一日下午三時許，至乙○○位於臺北市北投區○○○路○
      段三三五之二號五樓工作場所（即國泰人壽保險股份有限公司北投通訊處），
      欲強行與乙○○見面，而將該處所一樓之電動玻璃門二面敲碎而毀損之，並向
      乙○○嚇稱：要向乙○○潑灑硫酸毀容等語，致乙○○心生畏懼。
    (二)於九十一年一月九日凌晨，前往乙○○位於臺北縣蘆洲市○○路三巷十四弄五
      號五樓之住所，向乙○○恐嚇稱：要用一輩子時間與乙○○周旋到底，乙○○
      出門要小心點，開車要開路邊一點等語，致乙○○心生畏懼。
    (三)於九十一年三月十日晚上十時許，前往乙○○前揭住處，等候乙○○返家，雙
      方並於警衛室發生口角爭吵。
    (四)於九十一年四月十九日晚上八時許，前往乙○○前揭住處，並恫稱：如不跟其
      談，就要讓乙○○不好過等語，而騷擾之。
    (五)於九十一年四月二十日下午一時四十分許，在臺北市北投區○○○路○段四十
      六巷五號，持腐蝕性液體潑灑乙○○所有車牌號碼ＥＵ—八五ＯＯ號之自用小
      客車之引擎蓋及左前葉子板，並刺破該車之左側前後輪胎而毀損之。
    (六)於九十一年四月二十一日凌晨零時三十二分許，前往乙○○前揭住處，並朝該
      住處門口鞋櫃潑灑腐蝕性之液體，而毀壞乙○○所有之安全帽等物。
    (七)於九十一年十二月三日上午九時三十分許，攜帶硫酸至乙○○前揭工作場所，
      欲與乙○○談判，並揚言乙○○如再對其告訴，將對乙○○潑灑硫酸，致乙○
      ○心生畏懼。
二、案經乙○○訴由臺北縣政府警察局蘆洲分局暨臺北市政府警察局北投分局報請臺
    灣板橋地方法院檢察署檢察官偵查起訴暨乙○○及國泰人壽股份有限公司北投通
    訊處訴由臺灣士林地方法院檢察署移送併案審理。
    理  由
一、右揭事實，業據上訴人即被告甲○○供認不諱，核與告訴人乙○○指述情節相符
    ，而被告前經原法院先後於九十年十月十八日，以九十年度暫家護字第六六三號
    民事暫時保護令、同年十二月二十八日，以九十年度家護字第一一四九號民事通
    常保護令裁定：被告不得對告訴人實施身體或精神上不法侵害行為；被告不得直
    接或間接對告訴人為下列之聯絡行為：騷擾、通話、通信；被告應最少遠離下列
    場所至少五十公尺，即乙○○住所（臺北縣蘆洲市○○路三巷十四弄五號五樓）
    、工作場所（地址：臺北市北投區○○○路○段三三五之二號五樓）之事實，業
    據原審調閱原法院九十年度家護字第一一四九號案卷全卷屬實（上開民事保護令
    並已合法送達予被告），並有前開裁定附卷可稽，復經證人周明輝於警訊及偵查
    中證述明確，且有被告於九十一年四月二十一日零時三十二分許進入告訴人前揭
    住所電梯及毀損安全帽等物之現場照片四幀、告訴人所有前開車輛受損照片五幀
    、告訴人前揭工作場所一樓之電動玻璃門受損現場照片十一幀等附卷可稽。此外
    ，復有硫酸一瓶扣案可憑為憑。前開卷證，相互以參，足認被告之自白與事實相
    符，為可採信。本件事證明確，被告犯行堪以認定。
二、查被告與告訴人曾同居，具有事實上夫妻關係，二人屬家庭暴力防治法第三條第
    二款所定之家庭成員關係，且經原法院以九十年度暫家護字第六六三號民事暫時
    保護令及九十年度家護字第一一四九號民事通常保護令裁定被告不得對告訴人實
    施身體或精神上不法侵害行為；不得直接或間接對告訴人為騷擾；命遠離告訴人
    前開住所及工作場所等，詎被告仍違反上開保護令，核被告如事實欄一之(一)所為
    ，係違反法院依家庭暴力防治法第十五條規定裁定禁止被告實施家庭暴力行為、
    命被告遠離告訴人之工作場所，應依同法第五十條第一款、第四款之違反保護令
    罪處斷，及刑法第三百零五條恐嚇危害安全罪、第三百五十四條之毀損器物罪；
    其同時違反禁止實施家庭暴力行為之保護令與命遠離工作場所之保護令，係基於
    同一實施家庭暴力之犯意所為，屬實質上一罪，應論以家庭暴力防治法第五十條
    第一款之違反保護令罪一罪。被告如事實欄一之(二)所為，係違反法院依家庭暴力
    防治法第十三條規定裁定禁止被告實施家庭暴力行為、命被告遠離告訴人之住所
    ，應依同法第五十條第一款、第四款之違反保護令罪處斷，及刑法第三百零五條
    恐嚇危害安全罪；其同時違反禁止實施家庭暴力行為之保護令與命遠離工作場所
    之保護令，係基於同一實施家庭暴力之犯意所為，屬實質上一罪，應論以家庭暴
    力防治法第五十條第一款之違反保護令罪一罪。被告如事實欄一之(三)所為，係違
    反法院依家庭暴力防治法第十三條規定裁定命被告遠離告訴人之住所，應依同法
    第五十條第四款之違反保護令罪處斷。被告如事實欄一之(四)所為，係違反法院依
    家庭暴力防治法第十三條規定禁止被告直接騷擾告訴人、命遠離告訴人之住所，
    應依同法第五十條第二款、第四款之違反保護令罪處斷；其同時違反禁止騷擾之
    保護令與命遠離住所之保護令，係基於同一實施騷擾之犯意所為，屬實質上一罪
    ，應論以家庭暴力防治法第五十條第二款之違反保護令罪一罪。被告如事實欄一
    之(五)所為，係違反法院依家庭暴力防治法第十三條規定裁定禁止被告對告訴人實
    施精神上不法侵害行為（即禁止實施家庭暴力行為），應依同法第五十條第一款
    處斷，及刑法第三百五十四條之毀損器物罪。被告如事實欄一之(六)所為，係違反
    法院依家庭暴力防治法第十三條規定裁定禁止被告對告訴人實施精神上不法侵害
    行為（即禁止實施家庭暴力行為）、命被告遠離告訴人之住所，應依同法第五十
    條第一款、第四款處斷，及刑法第三百五十四條之毀損器物罪；其同時違反禁止
    實施家庭暴力行為之保護令與命遠離住所之保護令，係基於同一實施家庭暴力之
    犯意所為，屬實質上一罪，應論以家庭暴力防治法第五十條第一款之違反保護令
    罪一罪。被告如事實欄一之(七)所為，係違反法院依家庭暴力防治法第十三條規定
    裁定禁止被告實施家庭暴力行為、命被告遠離告訴人之工作場所，應依同法第五
    十條第一款、第四款之違反保護令罪處斷，及刑法第三百零五條恐嚇危害安全罪
    ；其同時違反禁止實施家庭暴力行為之保護令與命遠離工作場所之保護令，係基
    於同一實施家庭暴力之犯意所為，屬實質上一罪，應論以家庭暴力防治法第五十
    條第一款之違反保護令罪一罪。被告先後多次違反保護令行為、毀損器物及恐嚇
    危害安全，均時間緊接，方法類似，所犯罪名相同，顯係出於概括之犯意為之，
    均屬連續犯，依刑法第五十六條之規定，分別論以一罪，並加重其刑。被告所犯
    前述三罪，有一行為觸犯數罪名之想像競合關係或方法結果之牽連關係，依刑法
    第五十五條規定，從較重之連續違反保護令罪處斷。至臺灣士林地方法院檢察署
    檢察官移送併辦部分，即事實欄一之(一)及(七)部分，雖未據檢察官提起公訴，然與
    已起訴之犯罪事實有連續犯之裁判上一罪之關係，為起訴效力所及，本院自得併
    予審理。查被告前有如事實欄所載之犯罪科刑執行紀錄，有本院全國前案紀錄表
    、臺灣高等法院檢察署刑案紀錄簡覆表在卷可憑，其受有期徒刑執行完畢，五年
    以內再犯本件有期徒刑之罪，為累犯，依刑法第四十七條之規定，遞加重其刑。
    至於事實欄一之(一)有關被告毀損國泰人壽保險股份有限公司北投通訊處玻璃門部
    分，係屬告訴乃論之罪，原審於九十一年十一月二十六日辯論終結，同年十二月
    十日宣判，告訴人遲至同年十二月十一日始撤回告訴，自難生撤回之效力，附此
    敘明。
三、原審認被告罪證明確，予以論罪科刑，固非無見，惟原審未及審酌事實欄一之(七)
    部分之犯罪事實，尚有未洽。且被告於檢察官偵查中，仍數度違反保護令，騷擾
    告訴人，甚而於原審法院辯論終結後，宣判前，仍持強酸再度恐嚇告訴人，其行
    為囂張，目無法紀，檢察官上訴認原審量刑五月，得易科罰金，實屬過輕，尚非
    無據。原判決既有前開可議之處，自屬無可維持，應予以撤銷改判，爰審酌被告
    犯罪之動機、目的、手段及其違反保護令之次數多達七次，於檢察官開始偵辦其
    違反保護令案件後，仍多次犯案，另於起訴後至原審法院宣判前，仍持硫酸再度
    恐嚇告訴人，顯然恣意發洩個人情緒，視國家法律制度為無物，及告訴人因被告
    之犯行惶惶不可終日，數度搬家，心理及精神之損害頗鉅等一切情狀，量處有期
    徒刑七月。扣案之硫酸一瓶，為被告所有供犯罪所用之物，業經被告供承在卷，
    爰依刑法第三十八條第一項第二款宣告沒收。至於被告上訴主張告訴人背叛對其
    感情，未遵守長相廝守之承諾，被告遭告訴人戲弄感情，告訴人卻避不見面，造
    成被告心理及精神之傷害，此為被告觸犯法律之緣由，且被告之兄不久前落海身
    亡，留下妻小需被告照料，家中尚有年老父母，待被告奉養，今被告看破紅塵情
    愛，請從輕量刑，並給予緩刑。本院斟酌前情，認被告行為藐視司法，難邀寬典
    ，而被告因與告訴人感情破裂，情緒惡劣，若至影響其心理及精神狀態，應尋求
    專家協助，予以治療輔導，此部分本院於量刑時已將被告犯罪之動機列入審酌範
    圍，然非可因此而正當化其違反保護令之犯罪行為。再者，被告已屆中年，父母
    自屬年邁，若被告於入監服刑時家屬生活仍有困難，宜尋求其他親屬或社會福利
    機構之協助，尚難以父母年邁及兄長過世為由，即認其宣告之期徒以暫不執行為
    適當，爰不對被告為緩刑之宣告，附此敘明。
據上論斷，應依刑事訴訟法第三百六十九條第一項前段、第三百六十四條、第二百九
十九條第一項前段、家庭暴力防治法第五十條第一款、刑法第十一條前段、第五十六
條、第三百零五條、第三百五十四條、第五十五條、第四十七條、第三十八條第一項
第二款、罰金罰鍰提高標準條例第一條前段，判決如主文。
本案經檢察官謝英民到庭執行職務。
中      華      民      國      九十二      年   三     月     六     日
                              臺灣高等法院刑事第五庭
                                  審判長法  官  曾  德  水
                                        法  官  趙  功  恆
                                        法  官  蘇  素  娥
右正本證明與原本無異。
不得上訴。
                                        書記官  何  閣  梅
中      華      民      國      九十二      年     三     月     六     日
附錄    本判決論罪科刑法條：
家庭暴力防治法第五十條
違反法院依第十三條、第十五條所為之下列裁定者，為本法所稱之違反保護令罪，處
三年以下有期徒刑、拘役或科或併科新台幣十萬元以下罰金︰
一  禁止實施家庭暴力行為。
二  禁止直接或間接騷擾、接觸、通話或其他連絡行為。
三  命遷出住居所。
四  遠離住居所、工作場所、學校或其他特定場所。
五  命完成加害人處遇計畫：戒癮治療、精神治療、心理輔導或其他治療、輔導。
刑法第三百零五條
 (恐嚇危害安全罪)
以加害生命、身體、自由、名譽、財產之事，恐嚇他人致生危害於安全者，處二年以
下有期徒刑、拘役或三百元以下罰金。
刑法第三百五十四條
 (毀損器物罪)
毀棄、損壞前二條以外之他人之物或令致不堪用，足以生損害於公眾或他人者，處二
年以下有期徒刑、拘役或五百元以下罰金。


司法院資訊處製作；財團法人民間司法改革基金會備份。
